臺灣宜蘭地方法院刑事判決
110年度訴字第122號
公  訴  人  臺灣宜蘭地方檢察署檢察官
被      告  余正鴻



選任辯護人  林詠御律師（法律扶助）
被      告  林瑋鋐



選任辯護人  葉慶人律師（法律扶助）
上列被告因毒品危害防制條例案件，經檢察官提起公訴（109年
度偵字第3169號），本院判決如下：
    主    文
余正鴻犯如附表一編號1至3罪刑欄所示之罪，各處如附表一編號
1至3罪刑欄所示之刑及沒收。應執行有期徒刑柒年拾月。
余正鴻其他被訴部分無罪。
林瑋鋐犯如附表一編號2至3罪刑欄所示之罪，各處如附表一編號
2至3罪刑欄所示之刑及沒收；應執行有期徒刑肆年拾月。
    犯罪事實
一、（一）余正鴻明知甲基安非他命以及硝甲西泮、4-甲基甲基
    卡西酮及愷他命分別係毒品危害防制條例第2條第2項第2、3
    款所列之第二級、第三級毒品，依法均不得販賣、持有，竟
    基於販賣第二級及第三級毒品以營利之犯意，於附表一編號
    1所示時間、地點，販賣附表一編號1所示數量、金額之第二
    、三級毒品予陳嘉宏。(二)余正鴻、林瑋鋐均明知硝甲西泮
    、4-甲基甲基卡西酮及愷他命成分均係毒品危害防制條例第
    2條第2項第3款所列之第三級毒品，依法不得販賣、持有，
    竟共同基於販賣第三級毒品以營利之犯意聯絡，於附表一編
    號2、3所示時間、地點及方式，分別販賣如附表一編號2、3
    所示金額之第三級毒品予薛于庭（原名薛雅方）及許禔娟，
    嗣為警於民國108年3月17日12時許至余正鴻位於新北市○○區
    ○○路○段000巷00號4樓住處執行搜索，致余正鴻、林瑋鋐二
    人未能將上開毒咖啡包交予計程車司機轉送許禔娟而未遂，
    並為警扣得附表三之一、三之二、四、五所示之毒品、物品
    ，而查悉上情。
二、案經新北市政府警察局三重分局報告臺灣新北地方檢察署檢
    察官呈請臺灣高等檢察署檢察長核轉臺灣宜蘭地方檢察署檢
    察官偵查起訴。
    理    由
甲、有罪部分：
壹、證據能力部分：
一、被告以外之人於審判外之言詞或書面陳述，除法律有規定者
    外，不得作為證據，刑事訴訟法第159條第1項固定有明文。
    惟被告以外之人於審判外之陳述，雖不符同法第159條之1至
    第159條之4之規定，而經當事人於審判程序同意作為證據，
    法院審酌該言詞陳述或書面陳述作成時之情況，認為適當者
    ，亦得為證據，同法第159條之5第1項亦有明文規定。本件
    檢察官、被告余正鴻、林瑋鋐及渠等辯護人均同意本判決所
    引用被告以外之人於審判外之言詞或書面陳述均有證據能力
    （見本院卷第140頁），本院審酌上開被告以外之人於審判
    外陳述作成時之情況，並無不能自由陳述之情形，亦未見有
    何違法取證或其他瑕疵，且與待證事實具有關連性，認為以
    之作為證據應屬適當，自均有證據能力。
二、至本案判決以下所引用之非供述證據，均係依法定程序合法
    取得，並與本案均具有關聯性，且業經本院依法踐行調查證
    據程序，檢察官、被告及其辯護人均不爭執各該證據之證據
    能力，且亦查無依法應排除其證據能力之情形，是該等證據
    之證據能力亦均無疑義。　
貳、實體部分：
一、上開犯罪事實，業據被告余正鴻、林瑋鋐二人於警詢、偵查
    中、本院準備程序及審理時均坦承不諱（見附表一證據欄所
    示頁次），核與證人陳嘉宏於偵查中、證人薛于庭、許禔娟
    於警詢、偵查中證述之情節大致相符（見附表一證據欄所示
    頁次），復有附表一證據欄所示之證據附卷可參，以及附表
    三之一、附表三之二、附表四所示毒品及物品扣案可佐；又
    上開證人陳嘉宏對於在附表一編號1所示時地向被告余正鴻
    購買第二級及第三級毒品、證人薛于庭對於在附表一編號2
    所示時地向被告余正鴻、林瑋鋐購買第三級毒品、證人許禔
    娟對於在附表一編號3所示時地向被告余正鴻、林瑋鋐購買
    第三級毒品之情事均已證述綦詳，且被告余正鴻、林瑋鋐二
    人均坦認有如附表一所示販賣第二級或第三級毒品之犯行，
    並參酌上開附表一編號1至3證據欄所示之微信對話紀錄、監
    視器錄影畫面翻拍照片、鑑定書之內容，足徵前揭證人所證
    述被告二人確有如附表一所示販賣第二級、第三級毒品之情
    事均非憑空虛捏，應堪採信；再比對上開證據與證人陳嘉宏
    、薛于庭、許禔娟之證述，均有相當之關聯性，足以補強證
    人陳嘉宏、薛于庭、許禔娟之證述，而擔保證人陳嘉宏、薛
    于庭、許禔娟前開所述被告二人有如附表一所示販賣第二、
    三級毒品之真實性，足認被告二人上開任意性自白與事實相
    符，被告二人如附表一所示販賣第二級或第三級毒品等犯行
    均堪以認定。
二、復衡以近年來毒品之濫用，危害國民健康與社會安定日益嚴
    重，治安機關對於販賣或施用毒品之犯罪行為，無不嚴加查
    緝，各傳播媒體對於政府大力掃毒之決心亦再三報導，已使
    毒品不易取得且物稀價昂，苟被告二人於有償交付第二級或
    第三級毒品予買受人之交易過程中無利可圖，縱屬至愚，亦
    無甘冒被取締移送法辦判處重刑之危險而平白從事上開毒品
    交易之理。是其販入之價格必較其出售之價格為低，而有從
    中以買賣價差或量差謀利之意圖及事實，應屬合理認定；又
    販賣第二、三級毒品係違法行為，非可公然為之，而毒品甲
    基安非他命、硝甲西泮、4-甲基甲基卡西酮、愷他命等亦無
    公定價格，係可任意分裝增減分量，且每次買賣之價格、數
    量，亦隨時依雙方之關係深淺、資力、需求量、對行情之認
    知、來源是否充裕、查緝是否嚴緊、購買者被查獲時供述購
    買對象之可能風險之評估等因素，而異其標準，機動調整，
    非可一概論之。而販賣之利得，除非經行為人詳細供出各次
    所販賣毒品之進價及售價，且數量俱臻明確外，實難查得其
    交易實情，然販賣者從價差或量差中牟利，方式雖異，惟其
    販賣行為在意圖營利則屬同一。從而，舉凡有償交易，除足
    以反證其確係另基於某種非圖利本意之關係外，通常尚難因
    無法查悉其精確之販入價格，作為是否高價賣出之比較，諉
    以無營利之意思而阻卻販賣犯行之追訴。本案被告二人分別
    販賣第二級或第三級毒品予附表一所示之人之犯行係屬重罪
    ，如於買賣之過程中無利可圖，被告當無甘冒觸犯刑罰之高
    度風險幫助他人取得毒品之理，是被告二人主觀上顯有營利
    之意圖而販賣第二級或第三級毒品之犯意，亦堪認定。
三、綜上所述，本案事證明確，被告余正鴻如附表一編號1至3所
    示3次販賣第二級或第三級毒品犯行、被告林瑋鋐如附表一
    編號2、3所示2次販賣第三級毒品之犯行均堪予認定，應予
    依法論科。
四、論罪科刑
（一）查被告二人行為後，毒品危害防制條例第4條第2項、第3
      項、第17條第2項於109年1月15日修正，並自109年7月15
      日生效施行。被告二人行為時即109年1月15日修正前毒品
      危害防制條例第4條第2項規定：「製造、運輸、販賣第二
      級毒品者，處無期徒刑或七年以上有期徒刑，得併科新臺
      幣一千萬元以下罰金。」；同條例第4條第3項規定：「製
      造、運輸、販賣第三級毒品者，處七年以上有期徒刑，得
      併科新臺幣七百萬元以下罰金」；同條例第17條第2項：
      「犯第四條至第八條之罪於偵查及審判中均自白者，減輕
      其刑。」；109年1月15日修正後毒品危害防制條例第4條
      第2項將法定刑提高為「無期徒刑或十年以上有期徒刑，
      得併科新臺幣一千五百萬元以下罰金。」；修正後毒品危
      害防制條例第4條第3項將法定刑提高為「七年以上有期徒
      刑，得併科新臺幣一千萬元以下罰金」；同條例第17條第
      2項亦修正為：「犯第四條至第八條之罪於偵查及歷次審
      判中均自白者，減輕其刑。」，因涉及刑罰規範之變更，
      故有新舊法比較之必要，經比較新舊法後，以109年1月15
      日修正前之規定對被告余正鴻、林瑋鋐二人最為有利，故
      依刑法第2條第1項前段規定，自應適用被告二人行為時即
      109年1月15日修正前之毒品危害防制條例相關規定。又毒
      品危害防制條例第9條雖修正增訂第3項規定「犯前五條之
      罪而混合二種以上之毒品者，適用其中最高級別毒品之法
      定刑，並加重其刑至二分之一」，然本項係屬刑法分則之
      加重，為另一獨立之犯罪型態，依刑法第1條所定罪刑法
      定原則及法律不溯及既往原則，本件被告余正鴻如附表一
      編號1販賣混摻第二級及第三級毒品成分梅錠之犯行，自
      不適用該增訂之規定論處，併此敘明。故核被告余正鴻如
      附表一編號1所為，係犯修正前毒品危害防制條例第4條第
      2項之販賣第二級毒品罪及同條例第4條第3項之販賣第三
      級毒品罪；被告余正鴻、林瑋鋐如附表一編號2所為，均
      係犯修正前毒品危害防制條例第4條第3項之販賣第三級毒
      品罪；被告余正鴻、林瑋鋐如附表一編號3所為，均係犯
      修正前毒品危害防制條例第4條第6項、第3項之販賣第三
      級毒品未遂罪。又被告余正鴻如附表一編號1同時販賣愷
      他命、混摻第三級毒品之可可粉、及混摻第二級及第三級
      毒品之梅錠，係以一行為同時觸犯販賣第二級毒品罪及販
      賣第三級毒品罪，為想像競合犯，應依刑法第55條前段規
      定從一重論以販賣第二級毒品罪。被告二人於附表一編號
      1至3所示各次販賣第二級或第三級毒品，而分別持有第二
      、三級毒品之低度行為，應為販賣第二、三級毒品之高度
      行為所吸收，均不另論罪。至被告二人就附表一編號2至3
      犯行，有犯意聯絡及行為分擔，應依刑法第28條規定，論
      以共同正犯。又被告余正鴻如附表一編號1所示1次販賣第
      二級毒品之犯行及如附表一編號2至3所示2次販賣第三級
      毒品之犯行，被告林瑋鋐如附表一編號2至3所示2次販賣
      第三級毒品之犯行，均犯意各別，行為互殊，自均應予分
      論併罰。被告二人就附表一編號3所示之販賣第三級毒品
      犯行雖已著手為販賣第三級毒品之實行，惟未生既遂之結
      果，為未遂犯，爰均依刑法第25條第2項之規定減輕其刑
      。
（二）又被告林瑋鋐前因轉讓第三級毒品案件，經臺灣新北地方
      法院以106年度審簡字第812號判決判處有期徒刑3月確定
      ，嗣於106年8月14日易科罰金執行完畢等情，有臺灣高等
      法院被告前案紀錄表1份在卷可稽，其於前案有期徒刑執
      行完畢後，5年以內故意再犯本件有期徒刑以上之罪，為
      累犯；復按「刑法第47條第1項規定：『受徒刑之執行完畢
      ，或一部之執行而赦免後，5年以內故意再犯有期徒刑以
      上之罪者，為累犯，加重本刑至二分之一。』有關累犯加
      重本刑部分，不生違反憲法一行為不二罰原則之問題。惟
      其不分情節，基於累犯者有其特別惡性及對刑罰反應力薄
      弱等立法理由，一律須加重最低本刑，於不符合刑法第59
      條所定要件之情形下，致生行為人所受之刑罰超過其所應
      負擔罪責之個案，其人身自由因此遭受過苛之侵害部分，
      對人民受憲法第8條保障之人身自由所為限制，不符憲法
      罪刑相當原則，牴觸憲法第23條比例原則。於此範圍內，
      有關機關應自本解釋公布之日起2年內，依本解釋意旨修
      正之。於修正前，為避免發生上述罪刑不相當之情形，法
      院就該個案應依本解釋意旨，裁量是否加重最低本刑」（
      司法院大法官釋字第775號解釋意旨參照）。故被告林瑋
      鋐客觀上已該當刑法第47條第1項所定之累犯要件，然是
      否應依該規定加重其刑，仍應具體審酌個案情節決定。經
      查，被告林瑋鋐所構成累犯部分，係轉讓第三級毒品案件
      ，與本案販賣第三級毒品之犯行，均係提供第三級毒品予
      他人之行為，其犯罪態樣、情節、侵害法益均相似，兩者
      僅在於有無牟利之差異，可知其於前開轉讓毒品案件判刑
      執行後，猶不思省悟，又再犯與構成累犯之案件罪質、侵
      害法益及犯罪類型均相似且法定刑更重之販賣毒品犯行，
      顯見其對刑罰反應力薄弱，本院認適用刑法第47條累犯加
      重之規定並無罪刑不相當之情事，是依上開規定予以加重
      其刑。
（三）次按修正前毒品危害防制條例第17條第2項規定：「犯第4
      條至第8條之罪於偵查及審判中均自白者，減輕其刑。」
      又所謂自白，乃犯罪嫌疑人或被告對自己犯罪事實之全部
      或一部為肯定之供述之謂，其供述之方式不以主動陳述犯
      罪事實之全部或一部為限，即使在偵查或審判中，於接受
      有偵查犯罪或審判職務之公務員就其涉及之犯罪事實訊問
      時，被動為承認該犯罪事實之意思表示者，亦不失為自白
      （最高法院97年度台上字第2119號判決意旨參照）。經查
      ，被告二人就渠等如附表一編號1至3所示犯行，於偵查中
      、本院準備程序、審理時均自白不諱，已如前述，符合修
      正前毒品危害防制條例第17條第2項之規定，自應就渠等
      二人上揭犯行均減輕其刑，被告林瑋鋐並依法先加後減，
      被告二人並就附表一編號3所示犯行依法再遞減輕之。再
      查被告余正鴻雖於本次警詢供稱其販賣毒品之來源係向綽
      號「王小明」之不詳男子購買，被告林瑋鋐亦陳稱該男子
      之特徵為瘦、平頭等，然渠等並未具體指認「王小明」身
      分、年籍，是卷內亦查無檢警嗣後有因此而查獲「王小明
      」販毒之相關資料，即難認本案被告二人符合毒品危害防
      制條例第17條第1項之要件，自不得適用上開減刑規定。
      至被告林瑋鋐之辯護人辯稱本案被告林瑋鋐有情輕法重等
      情，而認應依刑法第59條減刑云云。觀之被告林瑋鋐於本
      案販賣第三級毒品之犯行前，已為警查獲過1件轉讓毒品
      及1件販賣毒品等犯行，且其所犯前開販毒案件斯時業經
      起訴並於法院審理中，其當知毒品對社會秩序及國民健康
      危害至深且鉅，且為法所明禁，竟為牟利而一再販賣第三
      級毒品，衡諸社會一般人客觀標準，實難認被告林瑋鋐之
      犯行客觀上已有引起一般同情之情事，況被告林瑋鋐就上
      開販賣第三級毒品之犯行，業經依修正前毒品危害防制條
      例第17條第2項或刑法第25條第2項規定減輕其刑後，顯無
      過重而有情堪憫恕之情形，自均無適用刑法第59條予以酌
      減其刑之餘地，附此敘明。
（四）爰以行為人責任為基礎，審酌被告林瑋鋐前有轉讓毒品、
      販賣毒品等犯罪前科（構成累犯部分不得重複評價），被
      告余正鴻前有施用毒品、販賣毒品等前科紀錄，有臺灣高
      等法院被告前案紀錄表可參，素行均非佳，渠等二人不知
      悔改自省，亦不思以正途牟利營生，竟為賺取不法利益，
      鋌而走險，無視國家杜絕毒品之嚴令峻刑，猶從事殊值非
      難之販賣毒品行為，販賣第二級或第三級毒品予附表一所
      示之人使用，咸已肇生他人施用毒品之惡源，足以戕害他
      人之身心健康，且有滋生其他犯罪之可能，對社會秩序潛
      藏之危害亟高，顯然均欠缺法治觀念，應予嚴責，兼衡被
      告二人自始均坦承全部犯行之態度、渠等之犯罪動機、目
      的、手段、參與情節、所得，被告余正鴻自陳之前係販賣
      五金餐具、已婚、無子女之生活狀況，被告林瑋鋐自陳之
      前從事便利商店店員、未婚之生活狀況，以及被告余正鴻
      二專畢業、被告林瑋鋐高職畢業之智識程度等一切情狀，
      分別就被告余正鴻販賣第二、三級毒品部分、被告林瑋鋐
      販賣第三級毒品部分量處如附表一「罪刑欄」所示之刑，
      並分別定其應執行刑，以資懲儆。
五、沒收部分：
（一）查刑法第2條、第11條、第38條、第38條之1業於104年12
      月30日修正公布，並自105年7月1日施行。按沒收、非拘
      束人身自由之保安處分適用裁判時之法律；又違禁物，不
      問屬於犯罪行為人與否，沒收之；供犯罪所用、犯罪預備
      之物或犯罪所生之物，屬於犯罪行為人者，得沒收之。但
      有特別規定者，依其規定，修正後刑法第2條第2項、第38
      條第1、2項分別定有明文。又犯罪所得，屬於犯罪行為人
      者，沒收之。但有特別規定者，依其規定，修正後刑法第
      38條之1第1項亦定有明文。另按中華民國104年12月17日
      及105年5月27日修正之刑法，自105年7月1日施行。105年
      7月1日前施行之其他法律關於沒收、追徵、追繳、抵償之
      規定，不再適用，修正後刑法施行法第10條之3定有明文
      。又毒品危害防制條例第19條，係於105年6月22日修正公
      布，亦自105年7月1日施行，係刑法沒收規定之特別規定
      ，自應優先適用。從而，關於犯毒品危害防制條例第4條
      至第9條、第12條、第13條或第14條第1項、第2項之罪，
      其供犯罪所用之物之沒收，應優先適用修正後毒品危害防
      制條例第19條規定；至其餘沒收，仍應適用修正後刑法沒
      收相關規定。
（二）經查，扣案如附表三之一所示毒品，經鑑驗結果含有第二
      級毒品甲基安非他命、4-甲氧基安非他命成分（毒品成分
      詳如附表三之一毒品成分欄所示），有內政部警政署刑事
      警察局108年4月26日刑鑑字第1080027609號鑑定書、臺北
      榮民總醫院108年5月31日北榮毒鑑字第C0000000號毒品成
      分鑑定書等在卷可稽（見新北地檢偵8431號卷第253至254
      、295頁），故上開扣案毒品係屬本案所查獲之第二級毒
      品，除鑑定用罄而滅失部分外，爰依毒品危害防制條例第
      18條第1項前段規定宣告沒收銷燬之。
（三）扣案如附表四編號1至3所示被告余正鴻所有之手機3支，
      係被告余正鴻所持用，且係供其於附表一編號2至3所示販
      賣第三級毒品交易聯繫使用，業經被告余正鴻於本院審理
      時供述明確，另扣案如附表四編號4至8所示之物，為被告
      余正鴻供如附表一編號3販賣毒品犯行所用，亦經被告余
      正鴻供陳在卷，自應均依毒品危害防制條例第19條第1項
      規定諭知沒收。
（四）按毒品危害防制條例第18條第1項後段規定查獲之第三、
      四級毒品，無正當理由而擅自持有者，沒入銷燬之；此應
      沒入銷燬之毒品，專指查獲施用或持有（未成罪）之第三
      、四級毒品而言；倘屬同條例相關法條明文規定處罰之犯
      罪行為，即非該條項應依行政程序沒入銷燬之範圍；再同
      條例對於查獲之製造、運輸、販賣、意圖販賣而持有、以
      非法方法使人施用、引誘他人施用及轉讓、持有一定數量
      以上第三、四級毒品之沒收，並無特別規定，如其行為已
      構成犯罪，則該毒品即屬不受法律保護之違禁物，應回歸
      刑法之適用，依刑法第38條第1項之規定沒收之，始為適
      法（最高法院98年度台上字第2889號、99年度台上字第27
      33號判決意旨可資參照）。經查，扣案如附表三之二所示
      毒品，經鑑驗結果含有第三級毒品成分（毒品成分詳如附
      表三之二毒品成分欄所示），有內政部警政署刑事警察局
      108年4月26日刑鑑字第1080027609號鑑定書、臺北榮民總
      醫院108年5月31日北榮毒鑑字第C0000000號毒品成分鑑定
      書、108年5月31日北榮毒鑑字第C0000000號毒品成分鑑定
      書在卷可稽（新北地檢偵8431號卷第254至255、294、296
      頁），此部分毒品係被告余正鴻於附表一編號3所示販賣
      第三級毒品未遂犯行而查獲之第三級毒品，為違禁物，依
      前揭說明，除鑑定用罄而滅失部分外，自應依刑法第38條
      第1項規定宣告沒收。
（五）被告余正鴻於附表一編號3為警扣得之現金（見新北地檢
      偵8431號卷第113頁），其中部分現金總計新臺幣（下同
      ）14200元為被告余正鴻如附表一編號1至3所示各次販賣
      毒品所得金額，分別詳如附表一編號1至3「犯罪所得」欄
      所示，此均為被告余正鴻販賣毒品所得之財物，應依刑法
      第38條之1第1項前段宣告沒收；另被告林瑋鋐如附表一編
      號2所示販賣毒品犯行所分得之200元，為被告林瑋鋐於該
      次犯行之犯罪所得，業據被告余正鴻、林瑋鋐二人於本院
      審理時供述明確，雖未扣案，仍應依刑法第38條之1第1項
      前段、第3項之規定，於如附表一編號2所示販賣第三級毒
      品之罪刑項下宣告沒收，並於全部或一部不能沒收或不宜
      執行沒收時，追徵其價額。
（六）至其餘扣案如附表五所示之物，尚乏證據證明被告余正鴻
      、林瑋鋐有以上開扣案物供被告二人為本件販賣毒品犯行
      所使用，或為渠等二人於本件販賣毒品之犯罪所得，無從
      認定與本案有關，自無得為沒收之諭知，併此敘明。
乙、無罪部分
一、公訴意旨另以：被告余正鴻明知愷他命為毒品危害防制條例
    第2條所規定之第三級毒品，不得非法販賣、轉讓，竟與陳
    嘉宏（業經臺灣高等法院以109年度上訴字第3485號判刑確
    定）共同基於販賣第三級毒品愷他命以營利之犯意聯絡，於
    附表二所示之時間、地點、方式，共同販賣愷他命1包予真
    實姓名年籍不詳、綽號「LIN」之人而未遂。因認被告余正
    鴻所為，係涉犯修正前毒品危害防制條例第4條第6項、第3
    項之販賣第三級毒品未遂罪嫌（即起訴書附表編號1所示部
    分）。
二、按犯罪事實應依證據認定之，無證據不得認定犯罪事實；又
    不能證明被告犯罪者，即應諭知無罪之判決，刑事訴訟法第
    154條第2項、第301條第1項分別定有明文。次按認定不利於
    被告之事實，須依積極證據，苟積極證據不足為不利於被告
    事實之認定時，即應為有利於被告之認定，更不必有何有利
    之證據。又認定犯罪事實所憑之證據，雖不以直接證據為限
    ，間接證據亦包括在內，然而無論直接或間接證據，其為訴
    訟上之證明，須達於通常一般人均不致有所懷疑，而得確信
    其為真實之程度，始得據為有罪之認定（最高法院30年上字
    第816號及76年台上字第4986號判例意旨參照）。另按共犯
    （指共同正犯、教唆犯、幫助犯）之為證人者，其所為不利
    於正犯之證詞，依刑事訴訟法第156條第2項之規定，仍應調
    查其他必要之證據，以察其是否與事實相符，藉以限制其證
    據價值；而對向正犯之立為證人，如購買毒品者之指證某人
    為販毒者，雖非屬共犯證人之類型，但其陳述因有獲邀減刑
    誘因之利害關係，本質上存有較大之虛偽危險性，為擔保其
    所為不利於對向共犯之陳述之真實性，尤應有足以令人確信
    其陳述為真實之補強證據，始得據為不利被告之認定；而所
    謂補強證據，係指該證人之陳述本身以外之別一證據，而與
    其陳述具有關連性，並因兩者之相互利用，而得以證明其所
    指之犯罪事實具有相當程度之真實性者而言（最高法院99年
    度台上字第6303、6128號判決可資參照）。
三、公訴意旨認被告余正鴻涉有上開犯行，無非係以證人即同案
    被告陳嘉宏、證人許耀文之證述為其主要論據。訊據被告余
    正鴻堅詞否認有於附表二所示時、地販賣愷他命予綽號「LI
    N」之犯行，並辯稱：我從頭到尾都不知道陳嘉宏有叫UBER
    司機送毒品給「LIN 」，我也不認識「LIN 」，陳嘉宏跟「
    LIN 」有交易毒品這件事我完全不知道，陳嘉宏之前有跟我
    買過毒品，他算是我的藥腳，他為何要說我也有販賣我不清
    楚，陳嘉宏當天是有在我家，但他何時叫UBER司機的我不知
    道，我也沒有看到他拿毒品給UBER司機，當天他也沒有跟我
    交易毒品等語。經查：
（一）就本次交易毒品經過，證人即同案被告陳嘉宏先於警詢證
      稱：(問：【提示編號1照片】當時要做何事？)我要找UBE
      R司機，要將信封袋裡面的USB交給他；（問：你當時怎麼
      跟司機說？）把信封袋的USB交給訂車地址的那個人；（
      問：當時你信封有將信封袋打開嗎？還是你給他的時候信
      封袋是封好的？）我沒有打開信封袋過...（問：提示行
      車紀錄器譯文，你不是跟司機說錢他會給？）我不知道；
      （問：要司機送去哪裡？）我不知道等語。復於第二次警
      詢改證稱：川普（即被告余正鴻，下同）的藥腳（微信暱
      稱一場遊戲一場夢）叫UBER到指定的地點三重區三和路四
      段390巷21號前，然後UBER司機跟我接洽後，我將毒品K他
      命交給司機然後再由司機送到藥腳指定的地址交貨，藥腳
      會將款項事先或事後匯款或無摺存款的方式給川普等語。
      復於偵查中證稱：（問：107年12月31日凌晨5：07有無在
      新北市○○區○○路○段000巷00號前交付信封袋給車號000-00
      00自用小客車的駕駛？）有；（問：當時要駕駛送信封袋
      去哪裡？）我不知道正確地址在哪，是川普當時在他上開
      住處樓上要我拿下樓給司機；（問：當時是否知道信封袋
      裡裝的是K他命？）我知道；（問：【提示鑑定報告】對
      於鑑定結果有無意見？)沒有；（問：當時知道川普是要
      販賣毒品給他人？）我知道他要把毒品送去給別人，對方
      是誰我不認識等語。再於第二次偵訊時證稱：（問：107
      年12月31日凌晨5時7分，你在新北市○○區○○路0段000巷00
      號前，將信封交給車號000-0000自用小客車之駕駛，這包
      K他命到底是川普要你送給UBER司機，還是你跟川普買，
      再由你自己販賣給你的客戶？）不是我的，是他的，我當
      時是從他住處下來，我當時在他住處，他只叫我把裝有K
      他命的信封交給司機而已等語。可知證人即同案被告陳嘉
      宏對於是否知悉信封袋內為毒品愷他命？UBER係川普（即
      被告余正鴻）之藥腳或被告余正鴻所叫？UBER要送達之地
      址係被告余正鴻或其藥腳告知UBER司機均未有一致之陳述
      ，其上開證述是否可採為不利被告余正鴻之認定，即非無
      疑。況審諸證人即UBER司機許耀文先於警詢證稱：於107
      年5時2分許，當時我正在UBER公司上班，且我接獲UBER公
      司通知有一名於UBER程式中使用帳號名稱為「LIN」之身
      分暫不詳之人欲搭乘車輛，公司透過定位系統得知我所在
      位置在該名「LIN」附近，因此指派我至新北市○○區○○路○
      段000巷00號接派此案，我便駕駛租賃小客車RCH-1129號
      前往上址，於107年12月31日5時7分抵達上址後，有一名
      男子（即證人陳嘉宏）向我招手示意停車，該名男子便自
      稱為叫車者，並交付一紙信封予我，再向我表示信封袋內
      有一個隨身碟，請我駕駛租賃小客車RCH-1129號將該信封
      送至新北市○○區○○街00號，抵達後自有人取貨且向我說我
      到達目的地時會拿到錢，然該名自稱叫車者的男子並未上
      車，而係僅交付前開信封袋予許後便離去，後我駛離新北
      市○○區○○路○段000巷00號約一分鐘許，我覺得該名男子向
      我說我到達目的地時會拿到錢這句話很怪，我便觸摸信封
      袋突起之物發覺不像隨身碟而因該信封袋口是使用膠帶黏
      住且黏的不牢靠，故我一倒信封就倒出裡面的物品便進而
      發現信封袋內之物品確非隨身碟，而係用夾鏈帶所裝之疑
      似為毒品之物，故我馬上就前往派出所報案等語。顯認當
      時證人陳嘉宏曾向證人許耀文自承其係叫車之人，且亦曾
      告知證人許耀文要送達之地址，觀之證人許耀文僅係一UB
      ER司機，並不認識被告余正鴻或證人陳嘉宏，其所為證述
      自較有利害關係之證人陳嘉宏可信且接近真實，而證人陳
      嘉宏於本院審理時證稱：（問：你說余正鴻叫你幫他送US
      B給UBER司機，他有無跟你交代何內容或細節？）他只跟
      我說拿給司機，其他就沒說什麼；（問：有無說地址、對
      象、方向等？）沒有，我什麼都不知道；（問：他有無問
      你要不要收錢，要不要付車資之類的？）沒有；（問：你
      有無看過余正鴻在UBER程式內用「LIN」的身分叫過車？
      ）時間有點久了我沒有印象；（問：你為何在當時向UBER
      司機表示你是叫車的人？）余正鴻跟我說拿給什麼車牌號
      碼的司機，所以我才攔下來，我忘記有沒有跟司機說我是
      叫車的人等語。可知證人陳嘉宏亦不曾見聞過被告余正鴻
      使用UBER軟體以「LIN」身分叫過車輛之情事，且其就當
      時是否告知UBER司機送達之地址及是否自稱為叫車者等情
      ，均仍說法模稜兩可或含糊不清，是其此部分證述亦不足
      遽採為不利被告余正鴻之認定。
（二）又觀諸證人陳嘉宏於警詢時證稱：（問：警方檢視扣案手
      機，你與微信暱稱吃壞了、八個六、文傑、聖母瑪麗亞等
      人的對話紀錄，他們分別為何人？）吃壞了、八個六、文
      傑算是我的藥腳，聖母瑪麗亞就是川普，這是他新的微信
      暱稱，其中吃壞了跟文傑是川普以前的藥腳，後來才變我
      的藥腳；（問：對話內容的意思為何？）吃壞了的對話中
      ，綠茶的意思就是梅錠的意思，4就是表示4顆梅錠，大直
      通北街71號5樓就是吃壞了現在的住址等語。足認證人陳
      嘉宏平時本即有販賣毒品予他人（藥腳）之情事，而證人
      陳嘉宏於本院審理時並自承其知悉毒品危害防制條例第17
      條第1項減輕其刑之規定，則附表二所示犯行，是否係證
      人陳嘉宏個人所為與其藥腳之毒品交易，始由其本人前往
      上址與UBER司機對話並交代送達地址即非無可能，且證人
      陳嘉宏又因有毒品危害防制條例第17條第1項供出毒品來
      源而減輕其刑之誘因及動機，是否因此而為不利於被告余
      正鴻之不實證述，亦無法排除，況如前所述，證人陳嘉宏
      之證述內容有部分重要情節均與證人許耀文之證述有所出
      入，本案又僅有證人陳嘉宏單一、片面之證述，並無其他
      有關被告余正鴻叫車之通訊軟體紀錄或其他足資證明其有
      涉案之積極證據，即難僅憑證人陳嘉宏上開有瑕疵之證述
      ，即率認被告余正鴻為指示證人陳嘉宏交易毒品之人。
四、綜上所述，公訴意旨所舉被告余正鴻如附表二所示販賣第三
    級毒品之證據，僅有證人陳嘉宏之證述，而證人陳嘉宏所述
    ，已有與證人許耀文證述不一致之瑕疵，另證人許耀文亦未
    曾指認被告余正鴻有參與本案，況被告余正鴻倘有叫車之情
    事，行動電話內亦應有UBER聯繫叫車之紀錄，然本件均乏相
    關UBER叫車軟體之資料佐證上開犯行，是以揆諸前開判例意
    旨，應認檢察官就被告余正鴻此部分販賣第三級毒品之犯行
    並無充分之積極證據，尚無從使本院產生明確有罪之心證。
    此外，復查無其他積極證據足資證明被告余正鴻有公訴意旨
    所指此部分之販賣第三級毒品予「LIN」之犯行，被告余正
    鴻此部分被訴販賣第三級毒品之犯罪係屬不能證明，基於罪
    疑惟輕、無罪推定之原則，應為被告余正鴻無罪之諭知。
據上論斷，應依刑事訴訟法第299條第1項前段、第301條第1項，
修正前毒品危害防制條例第4條第2項、第3項、第6項、第17條第
2項、毒品危害防制條例第18條第1項、第19條第1項，刑法第11
條、第28條、第25條、第47條第1項、第51條第5款、第38條之1
第1項前段、第3項，判決如主文。
本案經檢察官葉怡材提起公訴，檢察官劉憲英、張學翰到庭執行
職務。
中　　華　　民　　國　　110 　年　　10　　月　　19　　日
                  刑事第五庭  審判長法  官  陳嘉年
                                    法  官  陳嘉瑜
                                    法  官  程明慧
以上正本證明與原本無異。
如不服本判決應於收受本判決後二十日內向本院提出上訴書狀，
並應敘述具體理由；其未敘述上訴理由者，應於上訴期間屆滿後
二十日內向本院補提理由書(均須按他造當事人之人數附繕本)「
切勿逕送上級法院」。
                                    書記官  高雪琴
中　　華　　民　　國　　110 　年　　10　　月　　20　　日
附錄本案論罪科刑法條：
修正前毒品危害防制條例第4條
製造、運輸、販賣第一級毒品者，處死刑或無期徒刑；處無期徒
刑者，得併科新臺幣2千萬元以下罰金。
製造、運輸、販賣第二級毒品者，處無期徒刑或7年以上有期徒
刑，得併科新臺幣1千萬元以下罰金。
製造、運輸、販賣第三級毒品者，處7年以上有期徒刑，得併科
新臺幣7百萬元以下罰金。
製造、運輸、販賣第四級毒品者，處5年以上12年以下有期徒刑
，得併科新臺幣3百萬元以下罰金。
製造、運輸、販賣專供製造或施用毒品之器具者，處1年以上7年
以下有期徒刑，得併科新臺幣1百萬元以下罰金。
前五項之未遂犯罰之。

附表一：
編號 行為人 時間 地點 對象 行    為 犯罪所得 證    據 罪    刑 1 余正鴻 108年3月14日12時許 余正鴻位於新北市○○區○○路○段000巷00號4樓之住處內 陳嘉宏 余正鴻於左揭時、地，販賣下列毒品予陳嘉宏，並當場收訖現金9000元： （一）以1500元之代價販賣含有第二級毒品甲基安非他命、第三級毒品硝甲西泮成分之梅錠4顆。 （二）以6500元之代價販賣第三級毒品愷他命5公克。 （三）以1000元之代價販賣含有第三級毒品4-甲基甲基卡西酮、硝甲西泮之成分之可可粉2包。 【即起訴書附表編號2】 9000元 1.被告余正鴻於偵查中、本院準備程序及審理時之自白（新北地檢偵8431號卷第344頁、本院卷第137、311、329頁） 2.證人陳嘉宏於偵查中之證述（新北地檢偵8431號卷第203至204、357至361頁） 3.臺北榮民總醫院108年5月31日北榮毒鑑字第C0000000號毒品成分鑑定書（一）（新北地檢偵8431號卷第525頁） 4.被告余正鴻與陳嘉宏之微信對話紀錄翻拍照片（新北地檢偵8431號卷第91頁） 余正鴻販賣第二級毒品，處有期徒刑伍年陸月。扣案之犯罪所得新臺幣玖仟元沒收。 2 余正鴻林瑋鋐 108年3月16日12時49分許 余正鴻位於新北市○○區○○路○段000巷00號4樓住處樓下之巷子 薛于庭（原名薛雅方） 薛于庭於108年3月16日12時20分許，以通訊軟體微信之暱稱「寶寶」與余正鴻聯繫，余正鴻指示林瑋鋐代為接聽手機並約定毒品交易事宜，嗣余正鴻委由林瑋鋐，於左揭時、地，以2,200元之代價販賣第三級毒品愷他命1包予薛于庭，林瑋鋐並當場收取現金，嗣由余正鴻分得2,000元，林瑋鋐分得200元。 【即起訴書附表編號3】 2200元 （其中被告余正鴻分得2,000元，另被告林瑋鋐分得200元） 1.被告余正鴻於警詢、偵查中、本院準備程序及審理時之自白（新北地檢偵8431號卷第21至22、192頁、本院卷第137、311、329頁） 2.被告林瑋鋐於警詢、偵查中、本院準備程序及審理時之自白（新北地檢偵8431號卷第37至38、43至44、185至187頁、本院卷第137、311、329頁） 3.證人薛于庭於警詢及偵查中之證述（新北地檢偵8431號卷第217至219、237至239頁） 4.監視器錄影畫面翻拍照片（新北地檢偵8431號卷第45至46頁） 余正鴻共同販賣第三級毒品，處有期徒刑伍年肆月。扣案如附表四編號1至3所示之物及犯罪所得新臺幣貳仟元均沒收。 林瑋鋐共同販賣第三級毒品，累犯，處有期徒刑肆年貳月。未扣案之犯罪所得新臺幣貳佰元沒收，於全部或一部不能沒收或不宜執行沒收時，追徵其價額。 3 余正鴻林瑋鋐 108年3月17日12時1分許（起訴書誤載為同年8月20日20時45分許，業經檢察官當庭更正） 余正鴻位於新北市○○區○○路○段000巷00號4樓住處樓下之巷子 許禔娟 余正鴻於108年3月17日凌晨1時許前之某時許，與真實姓名年籍不詳、綽號「王小明」之男子，聯繫約定以9萬元之代價購買如附表三之一、三之二所示第二級、第三級毒品1批，嗣於108年3月17日凌晨1時許，由「王小明」將上開毒品送至余正鴻位於新北市○○區○○路○段000巷00號4樓住處，並由余正鴻收受，嗣許禔娟於同日某時許，以通訊軟體微信之暱稱「Fate」與余正鴻聯繫，余正鴻指示林瑋鋐代為接聽手機並約定毒品交易事宜後，許禔娟先於同日12時3分許將購毒款項3,200元匯入余正鴻所有之中國信託商業銀行帳號000-000000000000號帳戶內，復由許禔娟請不知情之計程車司機於左揭時、地，欲領取含有第三級毒品甲基甲基卡西酮之毒咖啡包（草莓口味）4包、毒咖啡包（橘子口味）4包。嗣因警方於同日12時許持搜索票至余正鴻上開住處執行搜索，並當場扣得附表三之一、三之二所示毒品及附表四、五所示之物，致余正鴻及林瑋鋐未能將上開毒咖啡包交予計程車司機而未遂。 【即起訴書附表編號4及犯罪事實一、（三）】 3,200元 1.被告余正鴻於警詢、偵查中、本院準備程序及審理時之自白（新北地檢偵8431號卷第23至24、191至193、259至262、283至284、305至307、329至331、344至345、415至417頁、本院卷第137、311、329頁） 2.被告林瑋鋐於警詢、偵查中、本院準備程序及審理時之自白（新北地檢偵8431號卷第38至41、186至187頁、本院卷第137、311、329頁） 3.證人許禔娟於警詢及偵查中之證述（新北地檢偵8431號卷第315至317、451至455頁） 4.證人黃琮聖於警詢之證述（新北地檢偵8431號卷第55至59頁） 5.證人張語宸於警詢之證述（新北地檢偵8431號卷第61至63頁） 6.扣押筆錄、扣押物品目錄表、扣案物照片（新北地檢偵8431號卷第109至115、119至132頁） 7.內政部警政署刑事警察局108年4月26日刑鑑字第1080027609號鑑定書（新北地檢偵8431號卷第253至255頁） 8.臺北榮民總醫院108年5月31日北榮毒鑑字第C0000000號毒品成分鑑定書（新北地檢偵8431號卷第294頁） 9.臺北榮民總醫院108年5月31日北榮毒鑑字第C0000000號毒品成分鑑定書（新北地檢偵8431號卷第295至297頁） 10.許禔娟所有之中國信託商業銀行帳戶交易明細（新北地檢偵8431號卷第559頁） 余正鴻共同販賣第三級毒品未遂，處有期徒刑肆年拾月。扣案如附表三之一所示之物均沒收銷燬，扣案如附表三之二、附表四所示之物及犯罪所得新臺幣參仟貳佰元均沒收。 林瑋鋐共同販賣第三級毒品未遂，累犯，處有期徒刑參年貳月。    

附表二：
編號 行為人   時間     地點      對象             行    為 1 余正鴻 107年12月31日凌晨5時8分許 新北市○○區○○路○段000巷00號前 真實姓名年籍不詳、綽號「LIN」之人 余正鴻與真實姓名年籍不詳、綽號「LIN」之人，於107年12月31日凌晨5時8分許前之某時許，雙方議定由「LIN」向余正鴻購買第三級毒品愷他命後，「LIN」委由不知情之UBER司機許耀文於左揭時、地前往取貨，余正鴻另委託陳嘉宏（另案經判決有罪確定）將裝有第三級毒品愷他命1包之信封袋交予許耀文，嗣因許耀文察覺信封袋有異而報警處理，因而未能成功交易而未遂。【即起訴書附表編號1】 
附表三之一：扣案毒品（混摻第二、三級毒品成分）
編號 扣案物 毒品成分 鑑定書編號 驗後淨重 （公克） 驗後淨重計算式 鑑定書證據頁碼  1 梅錠5包 1.微量第二級毒品甲基安非他命 2.微量第三級毒品3,4-亞甲基雙氧苯基二甲胺丁酮 3.微量第三級毒品甲苯基乙基胺戊酮 4.微量第三級毒品3,4-亞甲基雙氧苯基乙基胺戊酮 5.微量第四級毒品硝西泮 A至E 456.27 457.22－0.95＝456.27 新北地檢偵8431號卷第253至254頁  2 梅片1袋（250包） 1.微量第二級毒品甲基安非他命 2.微量第三級毒品硝甲西泮 2-1至2-250 248.94 249.38－0.44＝248.94 新北地檢偵8431號卷第254頁  3 凱蒂貓圖案/一字刻痕粉紅色錠劑96顆 1.第二級毒品4-甲氧基安非他命 2.第三級毒品1-氯苯基-2- （1 - 吡咯烷基）-1 -戊酮 3.第三級毒品甲苯基甲胺戊酮 4.第三級毒品苯基乙基胺己酮 C0000000-0 28.5231 29.1334－0.6103＝28.5231 新北地檢偵8431號卷第295頁  4 塑膠罐1瓶（內含馬沙拉蒂標誌圖案/一字刻痕灰色圓形錠劑22顆） 1.第二級毒品4-甲氧基安非他命 2.第三級毒品氟安非他命 3.第三級毒品甲苯基甲胺戊酮 C0000000-0 6.2173 6.5088－0.2915＝6.2173 同上 
附表三之二：扣案第三級毒品
編號 扣案物 毒品成分 鑑定書編號 驗後淨重 （公克） 驗後淨重計算式 鑑定書證據頁碼 1 咖啡包（葡萄）100包 第三級毒品4-甲基甲基卡西酮 3-1至3-100 588.65 590.08－1.43＝588.65 新北地檢偵8431號卷第254頁 2 咖啡包（橘子）527包 1.第三級毒品4-甲基甲基卡西酮 2.微量第三級毒品硝甲西泮 4-1至4-527 3036.56 3038.18－1.62＝3036.56 同上 3 咖啡包（草莓）537包 1.第三級毒品4-甲基甲基卡西酮 2.微量第三級毒品硝甲西泮 5-1至5-537 3833.85 3835.49－1.64＝3833.85 新北地檢偵8431號卷第255頁 4 淡黃色晶體12包 第三級毒品愷他命 C0000000-0 15.543 15.5465－0.0035＝15.543 新北地檢偵8431號卷第294頁    C0000000-0 22.3597 22.3621－0.0024＝22.3597  5 棕色手榴彈形狀錠劑5顆（從鑑定書編號C0000000-0之罐內取出） 1.第三級毒品氯乙基卡西酮 2.第三級毒品甲苯基乙基胺戊酮 3.第三級毒品3,4-亞甲基雙氧苯基乙基胺戊酮 C0000000-0 1.128 1.4052－0.2772＝1.128 新北地檢偵8431號卷第296頁 6 鑽石圖案/一字刻痕紫色圓形錠劑2顆 1.第三級毒品2-（4-溴-2,5-二甲氧基苯基）-N -（2-甲氧基苯甲基）乙胺 2.第三級毒品3,4-亞甲基雙氧苯基乙基胺戊酮 C0000000-0 0.2229 0.4472－0.2243＝0.2229 同上 
附表四：應予沒收部分
編號 扣案物（數量） 所有人 備註 1 IPHONE手機1支（含門號0000000000號SIM卡1張） 余正鴻 機身金色，裝有藍色皮套 2 IPHONE手機1支 余正鴻 機身金色，背殼磨損，無SIM卡 3 IPHONE S手機1支（含SIM卡1張） 余正鴻 機身粉紅色，背殼磨損 4 電子磅秤2台 余正鴻  5 分裝袋156個 余正鴻  6 黑色分裝袋21個 余正鴻  7 打火機13個 余正鴻  8 點鈔機1台 余正鴻  
附表五：不予沒收部分
編號 扣案物（數量） 所有人 備    註 1 現金110,216元 余正鴻 扣案之124,416元，扣除余正鴻如附表一編號1至3「犯罪所得」欄後，餘110,216元。 【計算式：124,416元－9,000元－2,000元－3,200元＝110,216元】 2 現金8,200元 林瑋鋐  3 IPHONE S手機1支 余正鴻 機身金色，面板毀損嚴重 4 OPPO手機1支 余正鴻 機身粉紅色，面板毀損嚴重 5 IPHONE手機1支 林瑋鋐 外殼磨損，含SIM卡1張。 6 IPHONE 6S手機1支 林瑋鋐 機身銀色，外殼磨損，含SIM卡1張。 7 K盤2個 余正鴻  8 保險箱2個 余正鴻